【裁判字號】    97,交聲,386
【裁判日期】    980527
【裁判案由】    聲明異議
【裁判全文】
臺灣屏東地方法院交通事件裁定         97年度交聲字第386號
原處分機關  交通部公路總局高雄區監理所屏東監理站
異  議  人  甲○○
即受處分人
上列受處分人因違反道路交通管理處罰條例案件，對於交通路公
路總局屏東監理站民國97年9 月17日所為之處分（原處分案號：
屏監違字第裁82-V00000000號），聲明異議，本院裁定如下：
    主  文
原處分撤銷。
前項撤銷部分，甲○○不罰。
    理  由
一、原處分意旨略以：異議人即受處分人 (下稱：異議人）甲○
    ○所有車牌號碼PJE-985 號重型機車，於民國 (下同）95年
    7 月5 日上午11時5 分許，在屏東縣東港鎮東港國小前，經
    警舉發有「機器腳踏車駕駛人未依規定戴安全帽」及「經警
    攔停制止不停加速逃逸」違規等情，有屏警交字第
    82-V00000000號違規單可參，並經舉發單位查復證稱依法舉
    發無誤，本站爰依道路交通管理處罰條例（下採「處罰條例
    」）第31條第6 項、第60條第1 項暨違反道路交通管理事件
    統一裁罰基準表第31條第6 項、第60條第1 項裁處甲○○繳
    納罰款新台幣 (下同）6,500 元，並依道路交通管理處罰條
    例第63條第1 項記違規點數1 點，核無違誤。
二、異議意旨略以：(一)裁決書上的違規事件，並未附有任何證明
    本人或本人的機車有此違規。若不接受臨檢逃逸，即無簽名
    文件，連告發照片也沒有如何證明! 員警筆誤也不無可能。
    (二)於96年因臨檢未戴安全帽，至監理站繳交罰鍰，但為何當
    時也未告知95年有違規之情事? (三)於97年要將牌照註銷於監
    理所辦理時，告知95年的罰鍰未繳，但也未提供當初的違規
    的證明，無法信服此判決。煩請查明，請求撤銷該處分。
三、查本件原處分機關以異議人甲○○於95年7 月5 日上午11時
    5 分許，駕駛車牌號碼PJE-985 號重型機車，行經屏東縣東
    港鎮東港國小前，因被舉發有「機器腳踏車駕駛人未依規定
    戴安全帽」、及「違反處罰條例之行為，拒絕停車接受稽查
    而逃逸」等違規事實，無非以屏東縣政府警察局東港分局屏
    警交字第P0000000號舉發違反道路交通管理事件通知單（以
    下簡稱舉發違規事件通知單）為據。惟查：
  (一)按汽車駕駛人之行為有不服稽查而逃逸，當場不能或不宜攔
    截製單舉發者，舉發機關得逕行舉發，道路交通管理處罰條
    例第7 條之2 第1 項第4 款前段固定有明文；但經逕行舉發
    時，原舉發機關應記明車輛牌照號碼、車型等可資辯明之資
    料，以汽車所有人為被通知人製單舉發；而受舉發之受處罰
    人，如認為舉發之違規行為應歸責他人者，應於舉發違反道
    路交通管理事件應到案日期前，檢附相關證據及應歸責人相
    關證明文件，向處罰機關告知應歸責人，處罰機關應即另行
    通知應歸責人到案依法處理，此上見諸「處罰條例」第7 條
    之2 第4 項、第85條第1 項規定自明。其立法理由無非以違
    規行為既係逕行舉發，當無得即時查知違規行為人，故先以
    汽車所有人為受通知人舉發之；苟汽車所有人查明該次違規
    行為另有可歸責對象，自得依法陳報為歸責移轉。準此，原
    舉發機關自須將舉發違規事件通知單依法送達於受通知人（
    即汽車所有人），擔保其合法通知之效力，否則原舉發程序
    難謂適法。
  (二)經查，本件原處分機關以系爭舉發違規通知事件單已於95年
    8 月8 日合法送達異議人，固舉出屏東縣政府警察局東港分
    局送達證書為憑。但異議人弗承合法寄存送達效力；而依卷
    附之該送達證書，係以人工謄寫，並非制式電腦打印，其上
    既無電腦條碼編號，甚至在「應受送達人名稱、姓名、地址
    」欄，關於異議人之地址亦漏未填記，則其應受送達之處所
    究竟何處，是否合法送達，形式已非無疑；何況，關於應由
    送達人填記之「送達處所」欄，郵務人員亦漏未勾選付之闕
    如，有該送達證書可查，準此系爭舉發違規事件通知單既未
    按址依法妥投，其寄存送達程序不能認為合法。
  (三)再者，本件原舉發機關及原處分機關自始即未提出系爭舉發
    違規事件通知單及採證照片以供查考，經本院迭次函催原舉
    發機關應檢送該舉發違規事件通知單到院，詎該舉發機關僅
    檢送原製單舉發員警（李益孫）之報告函覆本院，僅泛稱於
    上開違規時、地執行交通稽查勤務有重機車駕駛人未依規定
    戴安全帽，及該駕駛人拒不停車受檢且加速逃逸云云，但關
    於該機車車型、顏色、駕駛人性別、特徵等足資辯別之資料
    ，俱失之闕如；甚至該報告所稱違規車輛車號「PSH-521 號
    」，亦與原處分書所載違規車號「PSH-985 號」亦出入甚鉅
    ，不能採憑為裁罰依據。
四、綜上所述，本件系爭舉發違規事件通知單之記載，與李益孫
    警員報告所載，至有未合，且其送達通知程序亦有瑕疵，原
    舉發程序不能認為合法、妥當。原處分機關據以裁決處罰，
    亦有不當，是認異議意旨為有理由，應撤銷原處分自為不罰
    之裁定如主文。
五、依道路交通案件處理辦法第20條，裁定如主文。
中    華    民    國    98    年    5     月    27    日
                  交通法庭      法官朱盈吉
以上正本證明與原本無異。
如不服本裁定應於收受送達後5 日內向本院提出抗告書狀敘述抗
告之理由抗告於台灣高等法院高雄分院。
中    華    民    國    98    年    6     月    3     日
                                書記官  林祥玉


司法院資訊處製作；財團法人民間司法改革基金會備份。
